【裁判字號】    94,易,1471
【裁判日期】    950112
【裁判案由】    詐欺
【裁判全文】
臺灣臺北地方法院刑事判決              94年度易字第1471號
公  訴  人  臺灣臺北地方法院檢察署檢察官
被      告  乙○○
上列被告因詐欺案件，經檢察官提起公訴（九十三年度偵字第一
七七八九號），本院判決如下：
    主  文
乙○○連續意圖為自己不法之所有，以詐術使人將本人之物交付
，處有期徒刑壹年陸月。
    事  實
一、乙○○係易創科技實業有限公司（下稱易創公司）之實際負
    責人（起訴書誤載為會計），明知合作金庫銀行股份有限公
    司西門分公司（下稱合作金庫銀行西門分行）於民國九十年
    十二月十一日將一筆新臺幣（下同）三千四百四十八萬八千
    四百二十五元（起訴書誤載為三千四百四十八萬四百二十五
    元）之公教貸款放款帳務誤匯入易創公司在合作金庫銀行西
    門分行帳號000000000之帳戶內，易創公司對於合
    作金庫銀行西門分行並無請求此筆款項之權利，竟意圖為自
    己及易創公司不法所有之概括犯意，自九十年十二月十九日
    起至九十一年一月三十日止，連續於如附表所示時間，先後
    十七次至合作金庫銀行各分行，分別利用合作金庫銀行西門
    分行誤匯入款項至易創公司帳戶內之錯誤，填寫合作金庫銀
    行活期存款取款憑條表示其對合作金庫銀行西門分行各有如
    附表提領金額欄所示款項之請求權，並各請求合作金庫銀行
    西門分行以如附表所示之現金提領或轉帳之方式付款，致使
    合作金庫銀行各分行承辦人員分別陷於錯誤，以如附表所示
    之提領現金或轉帳之方式如數交付乙○○如附表提領金額欄
    所示之款項，而分別詐得如附表詐欺金額欄所示之款項，共
    計三千四百四十七萬九千七百二十四元。嗣於九十一年二月
    二十七日，經合作金庫銀行西門分行清查，始發覺上情。
二、案經合作金庫銀行西門分行告訴暨臺北市政府警察局萬華分
    局報請臺灣臺北地方法院檢察署檢察官偵查起訴。
    理  由
一、訊據被告乙○○固不否認伊係易創公司之實際負責人，告訴
    人合作金庫銀行西門分行於九十年十二月十一日誤將一筆三
    千四百四十八萬八千四百二十五元之公教貸款放款帳務匯入
    易創公司帳戶內，伊自九十年十二月十九日起至九十一年一
    月三十日止，連續於如附表所示時間，先後提領如附表提領
    金額欄所示款項之事實，惟矢口否認有何詐欺犯行，辯稱：
    易創公司當時要增資至三千萬元，所以伊當時認為誤匯入易
    創公司帳戶的金額為金主所投資，而在合作金庫銀行經理提
    及誤匯入款項事情時，伊就將所有存款簿及支票交付給合作
    金庫銀行，那時廠商倒了伊九百多萬元，支票都存在合作金
    庫銀行帳戶內，除上開支票以外，伊僅差告訴人一、二百萬
    元云云。經查：
（一）被告係易創公司之實際負責人，告訴人於九十年十二月十
      一日將一筆三千四百四十八萬八千四百二十五元之公教貸
      款放款帳務誤匯入易創公司帳號000000000之帳
      戶內，易創公司對於告訴人並無請求其前開帳戶內此筆三
      千四百四十八萬八千四百二十五元款項之權利，被告自九
      十年十二月十九日起至九十一年一月三十日止，連續於如
      附表所示時間，先後十七次至合作金庫銀行各分行，分別
      填寫合作金庫銀行活期存款取款憑條，表彰其對告訴人有
      如附表提領金額欄所示款項之請求權，合作金庫銀行各分
      行承辦人員已分別以如附表所示之現金提領或轉帳之方式
      如數交付被告如附表提領金額欄所示款項之事實，為被告
      所不否認，復經告訴代理人甲○○於偵查中指訴明確，並
      有合作金庫銀行各類存款分戶交易明細表等件附卷足參，
      堪可認定。
（二）被告雖辯稱伊當時認為誤匯入易創公司的金額為金主所投
      資云云。惟易創公司資本額為五百萬元一情，業據被告於
      本院審理中陳明在卷，苟被告辯稱易創公司斯時欲增資至
      三千萬一情屬實，則欲投資易創公司之「金主」僅需匯入
      二千五百萬元，易創公司資本額即達到三千萬元，然告訴
      人誤匯入易創公司帳戶之金額為三千四百四十八萬八千四
      百二十五元，已如前述，此筆款項不僅有零頭至個位數，
      且遠比被告所謂「金主」應匯入之二千五百萬元多出九百
      四十八萬八千四百二十五元，顯與一般增資款項匯入公司
      之情形不同；且觀之易創公司上開帳戶之合作金庫銀行各
      類存款分戶交易明細表所載，可知該帳戶自九十年九月二
      十七日開戶後，除該筆告訴人誤匯入款項外，並無如被告
      所言大量資金進出之情形，依一般人之社會經驗，絕無不
      對此筆款項之來源起疑心之理，被告未為任何查證，即率
      認該筆款項為「金主」投資之增資款，實與一般常情不合
      ；遑論被告迄於本院言詞辯論終結時，仍以其有所顧忌為
      由而未清楚交代其所謂「金主」究竟為何人，則是否確有
      所謂「金主」，實非無疑。再者，被告於本院審理中亦自
      承曾擔任會計工作多年，於九十年十二月月底易創公司結
      帳時，被告自應清楚告訴人誤匯入易創公司帳戶之該筆款
      項絕非所謂「金主」之增資款項，酌以被告於九十三年六
      月四日警詢時亦自承伊將上開合作金庫銀行誤匯入金額用
      來投資及借貸他人一情（臺北地檢九十三年度偵字第一七
      七八九號卷宗第二十七頁參見），足認被告主觀上確實已
      認知告訴人誤匯入款項並非所謂「金主」匯入之投資款，
      否則被告何以在易創公司未為公司變更登記（即增資登記
      ）前，即遽將所謂「金主」匯入之款項用以投資及借貸他
      人而為與公司增資款用途不符之行為？是被告前開所辯，
      顯係事後卸責之詞，不足採信。
（三）被告雖另辯稱伊在合作金庫銀行經理提及誤匯入款項事情
      時，就將所有存款簿及支票交付給合作金庫銀行，那時廠
      商倒了伊九百多萬元，支票都存在合作金庫銀行帳戶內，
      除上開支票以外，伊僅差告訴人一、二百萬元云云。惟被
      告明知告訴人所誤匯入易創公司帳戶內之款項，非所謂「
      金主」所投資之款項，已如前述，被告利用告訴人匯款之
      錯誤，積極地填寫取款憑條，致告訴人陷於錯誤，而將非
      其或易創公司所有之款項交付被告，其犯行業已既遂，縱
      使案發後，被告將易創公司帳戶內存款、支票（包含退票
      ）交付告訴人，亦無解其詐欺犯行之成立。何況，被告提
      出交換，而現仍存於告訴人帳戶內之票據均為退票等情，
      亦為被告所不否認，復經告訴代理人甲○○於本院審理中
      供述明確，是被告上開所辯亦不足採。
（四）綜上所述，本件事證明確，被告所辯無非事後卸責之詞，
      不足採信，其犯行堪以認定，應依法論科。
二、按刑法上之詐欺罪，必須行為人自始意圖為自己不法之所有
    ，施行詐術使被害人陷於錯誤，而為財物之交付，或以此得
    財產上不法利益，始能構成，且所謂之詐術，並不以欺罔為
    限，即利用人之錯誤而使之交付，亦不得謂非詐欺，臺灣高
    等法院八十九年十一月法律座談會參照。核被告所為，係犯
    刑法第三百三十九條第一項之詐欺取財罪。被告先後十七次
    詐欺取財犯行，時間緊接，方法相同，觸犯構成要件相同之
    罪名，顯係基於概括犯意為之，應依連續犯規定論以一罪，
    並依法加重其刑。爰審酌被告前無前科紀錄，素行尚稱良好
    ，有臺灣高等法院全國前案紀錄表一件在卷可按，惟其不思
    循合法正當途徑獲得財富，明知系爭款項為告訴人所誤匯，
    非其或易創公司所有，不得使用，竟利用告訴人之錯誤，罔
    顧告訴人之權益，趁機填寫取款憑條，以提領現金或轉帳方
    式，使合作金庫銀行各分行人員陷於錯誤共計交付三千四百
    四十七萬九千七百二十四元，迄今尚有一千二百七十四萬零
    九十六元未返還，嚴重影響告訴人權益，犯後猶否認犯行，
    態度不佳，暨其犯罪之動機、目的、手段、生活狀況、智識
    程度、犯罪所生之損害等一切情狀，認公訴人具體求刑之有
    期徒刑一年二月，猶嫌過輕，量處如主文所示之刑。
三、公訴意旨另以：被告明知告訴人於九十年十二月十一日將三
    千四百四十八萬八千四百二十五元之公教貸款放款帳務誤匯
    入易創公司在告訴人之帳戶，竟意圖為自己及易創公司不法
    所有之概括犯意，自九十一年一月三十一日起至同年二月二
    十七日止，連續多次以提領現金或匯款之方式，提領上揭款
    項，因認被告涉有刑法第三百三十九條第一項之詐欺取財罪
    嫌，此部分犯行與本案具有連續犯關係云云。經查：被告於
    警詢、偵查及本院審理時固坦承其自九十一年一月三十一日
    起至同年月三十日止，連續多次以提領現金或匯款之方式，
    提領上揭告訴人誤匯入易創公司在告訴人帳戶之款項等語，
    然觀之合作金庫銀行各類存款分戶交易明細表之記載，可知
    被告自九十一年一月三十一日起至同年二月二十七日止，每
    次自易創公司在告訴人帳戶內提領款項時，易創公司在告訴
    人帳戶內原有金額均多於其向告訴人提領之金額，足認被告
    於該段時間內，填寫合作金庫銀行活期存款取款憑條表示其
    對告訴人有合作金庫銀行活期存款取款憑條上所載提領金額
    所示款項之請求權，並無施用詐術可言，而合作金庫銀行西
    門分行承辦人員以現金提領或轉帳之方式付款，亦非係因陷
    於錯誤而交付金錢，是此部分犯罪尚不能證明，原應為被告
    無罪之諭知，惟公訴意旨認此部分犯行與前揭論罪科刑之部
    分有連續犯之裁判上一罪關係，爰不另為無罪之諭知，併此
    敘明。
據上論斷，應依刑事訴訟法第二百九十九條第一項前段，刑法第
五十六條、第三百三十九條第一項，罰金罰鍰提高標準條例第一
條前段，判決如主文。
本案經檢察官陳以敦到庭執行職務
中    華    民    國  九十五  年    一    月   十二   日
              臺灣臺北地方法院刑事第二庭
                  審判長法  官  吳孟良
                        法  官  蘇嘉豐
                        法  官  雷淑雯
上正本證明與原本無異。
如不服本判決，應於判決送達後十日內向本院提出上訴狀（應抄
附繕本）。
                        書記官  陳弘文
中    華    民    國  九十五  年    一    月   十二   日
附表
┌──┬─────┬─────┬───┬─────────┬─────────┐
│編號│日      期│ 提領金額 │提  領│  詐  欺  金  額  │  備          註  │
│    │          │（新臺幣）│方  式│ （ 新  臺  幣 ） │                  │
├──┼─────┼─────┼───┼─────────┼─────────┤
│ 一 │九十年十二│三十萬元  │現金支│二十九萬七千四百八│詐欺金額係將提領金│
│    │月十九日  │          │出    │十二元            │額扣除帳戶內被告原│
│    │          │          │      │                  │有金額計算（被告原│
│    │          │          │      │                  │有金額為二千五百十│
│    │          │          │      │                  │八元）            │
├──┼─────┼─────┼───┼─────────┼─────────┤
│ 二 │九十年十二│五十萬元  │現金支│五十萬元          │                  │
│    │月十九日  │          │出    │                  │                  │
├──┼─────┼─────┼───┼─────────┼─────────┤
│ 三 │九十年十二│五百萬元  │轉帳支│五百萬元          │                  │
│    │月十九日  │          │出    │                  │                  │
├──┼─────┼─────┼───┼─────────┼─────────┤
│ 四 │九十年十二│二百萬元  │轉帳支│一百九十九萬八千六│帳戶內被告原有金額│
│    │月二十日  │          │出    │百二十八元        │為一千三百七十二元│
├──┼─────┼─────┼───┼─────────┼─────────┤
│ 五 │九十年十二│一百四十四│轉帳支│一百四十四萬五千五│                  │
│    │月二十日  │萬五千五百│出    │百七十八元        │                  │
│    │          │七十八元  │      │                  │                  │
├──┼─────┼─────┼───┼─────────┼─────────┤
│ 六 │九十年十二│一百萬元  │轉帳支│九十八萬九千五百元│帳戶內被告原有金額│
│    │月二十日  │          │出    │                  │為一萬零五百元    │
├──┼─────┼─────┼───┼─────────┼─────────┤                               一百四十四萬五千五百七十八元
│ 七 │九十年十二│五百萬元  │轉帳支│五百萬元          │                  │
│    │月二十日  │          │出    │                  │                  │
├──┼─────┼─────┼───┼─────────┼─────────┤
│ 八 │九十年十二│六十元    │轉帳支│六十萬元          │                  │
│    │月二十日  │          │出    │                  │                  │
├──┼─────┼─────┼───┼─────────┼─────────┤
│ 九 │九十年十二│三百萬元  │轉帳支│二百九十八萬九千六│帳戶內被告原有金額│
│    │月二十一日│          │出    │百二十三元        │為一萬零三百七十七│
│    │          │          │      │                  │元                │
├──┼─────┼─────┼───┼─────────┼─────────┤
│ 十 │九十年十二│二十萬元  │現金支│二十萬元          │                  │
│    │月二十一日│          │出    │                  │                  │
├──┼─────┼─────┼───┼─────────┼─────────┤
│十一│九十年十二│二百八十萬│轉帳支│一百九十九萬零五十│帳戶內被告原有金額│
│    │月三十一日│元        │出    │三元              │為八十萬九千九百四│
│    │          │          │      │                  │十七元            │
├──┼─────┼─────┼───┼─────────┼─────────┤
│十二│九十年十二│三百十八萬│轉帳支│三百十八萬元      │                  │
│    │月三十一日│元        │出    │                  │                  │
├──┼─────┼─────┼───┼─────────┼─────────┤
│十三│九十年十二│二萬元    │轉帳支│二萬元            │                  │
│    │月三十一日│          │出    │                  │                  │
├──┼─────┼─────┼───┼─────────┼─────────┤
│十四│九十一年一│四百萬元  │轉帳支│三百九十二萬六千元│帳戶內被告原有金額│
│    │月七日    │          │出    │                  │為七萬四千元      │
├──┼─────┼─────┼───┼─────────┼─────────┤
│十五│九十一年一│六十萬元  │現金支│六十萬元          │                  │
│    │月九日    │          │出    │                  │                  │
├──┼─────┼─────┼───┼─────────┼─────────┤
│十六│九十一年一│四百五十萬│轉帳支│三十萬一千一百十元│帳戶內被告原有金額│
│    │月二十一日│元        │出    │                  │為四百十九萬八千八│
│    │          │          │      │                  │百九十元          │
├──┼─────┼─────┼───┼─────────┼─────────┤
│十七│九十一年一│六百萬元  │轉帳支│五百四十四萬一千七│帳戶內被告原有金額│
│    │月三十日  │          │出    │百五十元          │為五十五萬八千二百│
│    │          │          │      │                  │五十元            │
├──┼─────┼─────┼───┼─────────┼─────────┤
│合計│          │          │      │三千四百四十七萬九│（嗣後被告存入金額│
│    │          │          │      │千七百二十四元    │已比提領金額多，故│
│    │          │          │      │                  │不列入）          │
└──┴─────┴─────┴───┴─────────┴─────────┘
附錄本案論罪科刑法條全文
刑法第三百三十九條第一項
意圖為自己或第三人不法之所有，以詐術使人將本人或第三人之
物交付者，處五年以下有期徒刑、拘役或科或併科一千元以下罰
金。


司法院資訊處製作；財團法人民間司法改革基金會備份。
